臺灣屏東地方法院刑事判決　　　　　　　 92年度訴字第744號
公　訴　人　臺灣屏東地方法院檢察署檢察官
被　　　告　甲○○　男　28歲.
選任辯護人　林維毅律師
上列被告因偽造文書等案件，經檢察官提起公訴（92年度偵字第
2780號），本院判決如下：
    主  文
甲○○共同行使公務員明知為不實之事項，而登載於職務上所掌
之公文書，足以生損害於公眾及他人，處有期徒刑壹年肆月。扣
案之偽造「丙○○」署押陸枚沒收。
    事  實
一、甲○○於民國90年1月6日後某日，基於收受贓物之犯意，向
    某姓名年籍不詳之成年人處收受之車牌號碼8Ｍ－6222 號自
    小客贓車（該車原為丙○○所有，而係原持有人李芳石於90
    年1月6日，在高雄市苓雅區○○○路211 號前失竊）、該車
    之「高雄市政府警察局苓雅分局（高市警苓刑車字第898364
    號）車輛協尋證明單」第三聯（證明單）原本、原車主丙○○國民
    合法管道消除失竊紀錄之方法後，為牟取不法利益，乃透過
    曾任警員之己○○覓得尚在警界服務而知悉上情之戊○○後
    ，甲○○、己○○、戊○○三人共同基於偽造及行使偽造私
    文書、行使公務員登載不實事項於公文書之犯意聯絡，由甲○○將上開證明單第三聯原本交給己○○，而己○○於90年
    2 月18日前往屏東縣警察局潮州分局來義派出所轉交該證明
    單予明知該車實際上並非車主自行尋獲之警員戊○○，再由
    戊○○將不實事項登載於其職務上所製作之「屏東縣警察局
    （87 屏警刑車字第12978號）車輛尋獲電腦輸入單」（一式
    四份）、報案筆錄及贓物認領保管單上，並在上開電腦輸入
    單、筆錄及贓物認領保管單上偽造「丙○○」之署押，以表
    示「丙○○」親自報案並簽收警方所開出之電腦尋獲輸入單
    之意思後，將前開電腦輸入單第三聯（證明單）交給己○○
    收執，以此方式共同將不實事項登載於公務員職務上所掌之
    公文書，足生損害於警察機關對於失竊車輛管理之正確性及
    丙○○之權益。而己○○取得前揭不實之電腦輸入單後，旋
    即將該輸入單交給甲○○，甲○○遂於90年3月5日將該不實
    之電腦輸入單連同上開丙○○之國民
    車執照交予不知情之監理業務代辦業者朱河屏，委託其前往
    屏東監理站辦理上開贓車之失竊註銷、新領牌照（8Ｍ－947
    8 ）等手續，以此方式使監理人員將不實事項登載於其職務
    上所掌管之「汽機車各項異動書」及「汽車新領牌照登記書
    」上，足生損害於監理機關對於車輛管理之正確性。嗣甲○○見上開車輛文件齊備（包括原車主丙○○之國民
    本、行車執照、牌照申請書等資料），即於90 年4月初某日
    ，透過不知情之趙建生將上開車輛轉賣予不知情之房青燕使
    用，並於90年4月6日由趙建生委託不知情之民間監理業務代
    辦人員張國勤辦理上開車輛之過戶及新領牌照（9Ｍ－ 1377
    ）等手續，以此方式使監理站之承辦人員將不實事項登載於
    其職務上所掌管之「汽機車各項異動書」、「汽機車過戶登
    記書」及「汽車新領牌照登記書」上，足生損害於監理機關
    對於車輛管理之正確性。
二、案經屏東縣警察局潮州分局報請臺灣屏東地方法院檢察署檢
    察官偵查起訴。
    理  由
一、右揭事實，訊據被告甲○○於本院審理時固坦承曾將上開車
    輛之車輛協尋證明單第三聯（證明單）原本交給己○○委請
    戊○○去辦理車輛尋獲之手續，並於自己○○處取得前揭不
    實之電腦輸入單後，將該電腦輸入單連同上開丙○○之國民
    竊註銷、新領牌照（8Ｍ－9478 ）等手續，其後並將該車輛
    出售予趙建生之事實，惟矢口否認有何收受贓物、行使偽造
    私文書、行使公務員登載不實事項於公文書、使公務員登載
    不實事項於公文書等犯行，辯稱：「我不知道這部8Ｍ－622
    2號車輛是贓車，這部車子及相關資料都是乙○○交給我的
    ，丁○○可以作證」云云。
二、經查：
（一）按被告以外之人於偵查中向檢察官所為之陳述，除顯有不
      可信之情況者外，得為證據；次按被告以外之人於檢察事
      務官、司法警察官或司法警察調查中所為之陳述，與審判
      中不符時，其先前之陳述具有較可信之特別情況，且為證
      明犯罪事實存否所必要者，得為證據；又按被告以外之人
      於審判外之陳述，雖不符前4 條之規定，而經當事人於審
      判程序同意作為證據，法院審酌該言詞或書面陳述作成之
      情況，認為適當者，亦得為證據。當事人、代理人或辯護
      人於法院調查證據時，知有第159條第1項不得為證據之情
      形，而未於言詞辯論終結前聲明異議者，視為有前項之同
      意，刑事訴訟法第159條之1第2項、第159條之2、第159條
      之5 分別定有明文。查本件證人丙○○、朱河屏、趙建生
      於偵訊中證述內容，依卷證所示，其作成狀態，並無違背
      前開三人之個人意思而為陳述，或其他違法取供之情形，
      且均經具結在案，被告、辯護人對此部分所述，於本院審
      理時亦不爭執其證據能力及真實性，足認並無顯不可信之
      情況，依前述同法第159條之1第2 項規定，自有證據能力
      。又證人丙○○、朱河屏、趙建生、張國勤於警詢中所為
      之指述，雖係審判外之陳述，然被告、辯護人於本院準備
      程序及審理時，均不爭執其證據能力，依前開同法第 159
      條之5規定，亦有證據能力，合先敘明。
（二）上開8Ｍ－6222號車輛係證人丙○○於90年1月6 日，在高
      雄市苓雅區○○○路211 號前失竊，證人丙○○亦未曾親
      自報案尋獲；被告甲○○確曾交付該車協尋證明單原本給
      同案被告己○○委請同案被告戊○○辦理車輛尋獲手續，
      其後於自己○○處取得前揭之電腦輸入單後，將該電腦輸
      入單連同上開丙○○之國民
      交予朱河屏辦理上開車輛之失竊註銷、新領牌照（8 Ｍ－
      9478）等手續，其後並將該車輛出售給趙建生再轉賣予房
      青燕，並由趙建生委託張國勤辦理車輛過戶及新領牌照等
      事實，業經證人丙○○、趙建生、朱河屏於警偵訊及證人
      張國勤、房青燕於警詢時證述綦詳，且同案被告己○○、
      戊○○於本院審理時亦對其等所為上開事實供承不諱，被
      告對此亦不爭執，並有該車之「高雄市政府警察局苓雅分
      局（高市警苓刑車字第898364號）車輛協尋證明單」第三
      聯（證明單）原本、屏東縣警察局（87屏警刑車字第1297
      8 號）車輛尋獲電腦輸入單」原本、「丙○○」報案筆錄
      原本、贓物認領保管單原本各1 份，及上開車輛之「汽機
      車各項異動書」、「汽車新領牌照登記書」影本各2 份、
      「汽機車過戶登記書」影本1 份在卷可稽，是上開事實應
      可認定。
（三）被告雖辯稱其不知該車係贓車，且該車及相關資料均係乙○○所交付，丁○○可以作證云云，惟經證人丁○○於本
      院審理時證稱：「我只有交付過一輛車子給被告甲○○修
      理，該部車子是鄭忠榮託我拿去修理的，鄭忠榮說車子是
      他的，失竊報案的三聯單是在車子上，行照好像也在車子
      裡；我認識乙○○，他是我同村莊的人」等語，亦即證人
      丁○○乃證稱係其交付車輛予被告甲○○，並非乙○○所
      交付，況證人丁○○亦自承認識乙○○此人，若果真係乙○○所交付該車予被告甲○○，證人丁○○當無誤認誤陳
      之可能。再者，證人丁○○雖證述曾交付一輛車給被告甲○○修理，然其於本院審理時對於其所交付之車輛型式、
      車牌號碼皆無法清楚說明，對車輛顏色更初稱係綠色，後
      復改稱係白色，其前後所述已不一致，參以證人丁○○自
      承認識被告甲○○約有3、4年之久，衡其與被告間之朋友
      情義且無怨隙，其所為證言顯有迴護之虞，已足啟疑。是
      被告上開所辯該車係乙○○所交付云云，不可採信。又被
      告辯稱不知該車係贓車云云，查被告與證人丙○○並不相
      識，上開車輛又係證人丙○○所有而失竊之車子，乃為被
      告所不爭執，被告對該車及相關資料之來源既無法交代清
      楚，又於明知該車係證人丙○○失竊之車輛，且證人丙○○並無親自尋獲之狀況下，仍將上開協尋證明單第三聯原
      本交給同案被告己○○轉交同案被告戊○○辦理車輛尋獲
      手續，參以同案被告己○○、戊○○於本院準備程序及審
      理時，已對明知上開車輛係贓車，而非證人丙○○親自尋
      獲之情形下，仍受被告甲○○之託辦理車輛尋獲手續等情
      供承甚詳，被告甲○○、辯護人對其等之供述於本院審理
      時亦無爭執，是上開車輛之協尋證明單既係被告甲○○交
      付同案被告己○○轉交同案被告戊○○辦理前開手續，且
      同案被告己○○、戊○○明知前情已如上述，則被告甲○○當無不知該車係贓車之理，被告甲○○前開所辯，顯悖
      於常理，應不可採。綜上所述，被告所持上開辯解，顯係
      卸責之詞，無足採信。本件事證明確，被告犯行洵堪認定
      。
三、核被告甲○○所為，係犯刑法第349條第1項之收受贓物罪，
    第216條、第213條之行使公務員登載不實事項於公文書罪，
    第216條、第210條之行使偽造私文書罪、第214 條之使公務
    員登載不實事項於公文書罪。被告甲○○偽造「丙○○」上
    開署押之行為，乃為偽造私文書之部分行為，又偽造私文書
    之低度行為已為行使之高度行為所吸收，均不另論罪。刑法
    第213 條之公務員登載不實事項於公文書罪，係因身份成立
    之罪，被告甲○○與同案被告己○○、戊○○共同實施犯該
    罪，雖無特定關係，依刑法第31條第1 項，仍以共犯論。且
    其與共同被告己○○、戊○○二人，就前開行使公務員登載
    不實事項於公文書、行使偽造私文書等犯行，有犯意聯絡及
    行為分擔，均為共同正犯。又被告甲○○就上開使公務員登
    載不實事項於公文書數行為間，時間緊接，所犯構成要件相
    同，顯係基於概括犯意為之，為連續犯，應依刑法第56條規
    定以一罪論，並加重其刑。又其所犯上開收受贓物、行使公
    務員登載不實事項於公文書、行使偽造私文書、使公務員登
    載不實事項於公文書各罪間，有方法目的之牽連關係，應依
    刑法第55條之規定從一重之行使公務員登載不實事項於公文
    書罪處斷。爰審酌被告甲○○犯罪之動機、目的、手段、所
    生危害，及犯罪後猶飾詞狡辯、態度不佳，且斟酌卷附其之
    刑事前案紀錄等一切情狀，量處如主文所示之刑。扣案之偽
    造「丙○○」署押6枚，應依刑法第219條之規定宣告沒收。
據上論斷，應依刑事訴訟法第299條第1項前段，刑法第28條、第
56條、第31條第1項、第216條、第210條、第213條、第214 條、
第349條第1項、第55條、第219條，罰金罰鍰提高標準條例第1條
前段，判決如主文。
本案經檢察官林津鋒到庭執行職務。
中　　華　　民　　國　　94　　年　　3 　　月　　30　　日
                  刑事第一庭     審判長法  官  潘正屏
                                       法  官  林世民
                                       法  官  黃聖涵
以上正本證明與原本無異。
如不服本判決應於收受本判決送達後10日內向本院提出上訴書狀，
其未敘述上訴理由者，並得於提起上訴後10日內向本院補提理由
書狀（均須按他造當事人之人數附繕本）「切勿逕送上級法院」
                                       書記官  滕一珍
中　　華　　民　　國　　94　　年　　3 　　月　 　30　　日
中華民國刑法第216條
(行使偽造變造或登載不實之文書罪)
行使第 210 條至第 215 條之文書者，依偽造、變造文書或登載
不實事項或使登載不實事項之規定處斷。
中華民國刑法第210條
(偽造變造私文書罪)
偽造、變造私文書，足以生損害於公眾或他人者，處 5 年以下有
期徒刑。
中華民國刑法第213條
(公文書不實登載罪)
公務員明知為不實之事項，而登載於職務上所掌之公文書，足以
生損害於公眾或他人者，處 1 年以上 7 年以下有期徒刑。
中華民國刑法第214條
(使公務員登載不實罪)
明知為不實之事項，而使公務員登載於職務上所掌之公文書，足
以生損害於公眾或他人者，處 3 年以下有期徒刑、拘役或 5 百
元以下罰金。
中華民國刑法第349條
收受贓物者，處 3 年以下有期徒刑、拘役或 500 元以下罰金。
搬運、寄藏、故買贓物或為牙保者，處 5 年以下有期徒刑、拘役
或科或併科 1 千元以下罰金。
因贓物變得之財物，以贓物論。
